福建高等法院金門分院刑事判決　　　　　　　　　　　　九十一年度上易字第四號
　　上　訴　人　福建金門地方法院檢察署檢察官
　　被　　　告　甲○○
右上訴人因被告傷害案件，不服福建金門地方法院九十年度易字第七五號，中華民國
九十一年二月八日第一審判決（起訴案號：福建金門地方法院檢察署九十年度偵字第
三三八號），提起上訴，本院判決如左：
　　主　　文
上訴駁回。
　　事　　實
一、甲○○於民國九十年三月三十日凌晨十二點十五分左右，在金門縣金城鎮○○路
    公車站附近遇見林枝樑，二人因林枝樑積欠便當費用的問題發生爭執，甲○○因
    而萌生傷害之犯意，毆打林枝樑（此部份已撤回告訴）及前往接送林枝樑的陳儀
    東，導致陳儀東受有左側顴骨處皮下血腫約三×三×一公分，上唇左側紅腫併唇
    內緣擦傷、及下唇左側唇內緣擦傷各約０．五×０．五公分等傷害。
二、案經陳儀東訴由金門縣警察局移送福建金門地方法院檢察署檢察官偵查起訴。
　　理  　由
一、訊據被告甲○○迭已坦承有毆打告訴人陳儀東之事實，惟辯稱「因為當時盛怒之
    下，他來勸架：：：我不是故意要打陳儀東，且當時並沒有起訴書所載六個人聯
    合毆打他，只有我一個人打他：：：」等語（見原審卷第三十二頁第六行起、本
    院卷第四六頁），核與告訴人友人即證人林枝樑證稱：「案發時確有不認識的人
    在場，但是否與甲○○同夥我不清楚，確實只有甲○○打我，我並沒有看到甲○
    ○打陳儀東，因為我被打到就暈頭轉向，在車外面倒下，後來我躲到駕駛座後面
    ，有聽到陳儀東被打呼救的聲音，但沒有看到他被何人打：：：」等語（見原審
    卷第三十一頁最末二行起），並有告訴人陳儀東提出金門縣立醫院診斷證明書附
    卷可考（偵審卷第十三頁），足認被告甲○○確有毆打告訴人陳儀東之事證明確
    ，犯行已堪認定。
二、公訴意旨雖又指稱告訴人陳儀東所受傷害，是由甲○○夥同不詳姓名男子共同毆
    打所造成；檢察官繼循告訴人陳儀東具狀請求上訴復執陳詞謂係被告甲○○與其
    他在場五名友人聯手毆打致傷，係犯刑法第二百八十三條聚眾鬥毆罪，犯行重大
    量刑過輕等語。惟按犯罪事實應依證據認定之，無證據不得推定犯罪事實；又事
    實認定應憑證據，如未能發現相當確實之證據，或證據不足以證明，自不能以推
    測或擬制之方法為裁判之基礎。又按告訴人之告訴，係以使被告受刑事訴追為目
    的，是其陳述是否與事實相符，仍應調查其他證據以資審認，最高法院迭著判例
    可稽。又查刑法第二百八十三條聚眾鬥毆罪之犯罪行為必須發生致人於死或重傷
    結果，本件告訴人所受如事實欄所示之傷害，經核尚不足構成刑法第十條第四項
    所列之「重傷」；又所稱「聚眾」，係指參加毆打有多數人，且隨時可以增加之
    狀況而言，茍僅集合特定之人而為鬥毆，人數縱多，要與聚眾鬥毆之情形不合（
    最高法院二十八年上字第六二一號判例參照）。本件關於告訴人陳儀東所受之傷
    害，是否由於被告甲○○夥同其他不詳姓名男子六人共同毆打所造成？原審法院
    經過詳查結果認定除據告訴人陳儀東之指訴外，別無其他證據可資佐證；且由陳
    儀東所受之傷害診斷書觀之，倘其確實遭受六人之共同圍毆，傷處不可能全部集
    中在左側臉頰，其傷勢應當亦不止於此，即如事實欄所示之傷痕而已，況就當時
    在場告訴人友人林枝樑亦結證稱：「：：：確有不認識的人在場，是否與甲○○
    同夥則不清楚：：：」等語，林枝樑之供證亦無從確定被告尚有其他同夥打人之
    事實，揆諸前述判例意旨自不能以推測或擬制之方法，遽而認定被告聚眾不詳姓
    名男子六人且有隨時增加人數之狀況下共同毆打告訴人，是尚乏積極證據足以證
    明被告甲○○犯有聚眾鬥毆罪情事，因認被告甲○○僅成立刑法第二百七十七條
    第一項之傷害罪。經核原判決適用刑事訴訟法第二百九十九條第一項前段，刑法
    第二百七十七條第一項、第四十二條第二項（漏引），罰金罰鍰提高標準條例第
    一項前段、第二條規定，審酌被告犯罪之動機、告訴人所受之傷害程度及被告犯
    罪後態度等一切情狀，衡情量處被告罰金伍仟元，如易服勞役，以參佰元折算壹
    日並無不當，應可維持。檢察官循告訴人之請求提起上訴，認被告係觸犯刑法第
    二百八十三條聚眾鬥毆罪要難認為有理由，應予駁回。
三、據上論斷，應依刑事訴訟法第第三百六十八條，判決如主文。
本案經檢察官陳岳陽到庭執行職務。
中　　華　　民　　國　　　九十一　　　年　　　五　　　月　　 二十三 　　日
　　　　　　　　　　　　　　　　福建高等法院金門分院刑事庭
　　　　　　　　　　　　　　　　　　審判長法　官　郭　君　勳
　　　　　　　　　　　　　　　　　　　　　法　官　謝　碧　莉
　　　　　　　　　　　　　　　　　　　　　法　官　劉　啟　陽
右正本證明與原本無異。
不得上訴。
中　　華　　民　　國　　　九十一　　　年　　　五　　　月　　 二十三 　　日
　　　　　　　　　　　　　　　　　　　　　書記官　李　麗　鳳
附錄論罪科刑法條
刑法第二百七十七條：
傷害人之身體或健康者，處三年以下有期徒刑、拘役或一千元以下罰金。
犯前項之罪因而致人於死者，處無期徒刑或七年以上有期徒刑；致重傷者，處三年以
上十年以下有期徒刑。
